臺灣臺南地方法院刑事判決　　　　　　　　　　　　　九十一年度易字第二八九號
　　公　訴　人　臺灣臺南地方法院檢察署檢察官
　　被　　　告　丙○○
　　　　　　　　乙○○○
　　共　　　同
　　選任辯護人　金輔政律師
右列被告等因妨害名譽等案件，經檢察官提起公訴（九十年度偵字第六五四七號），
本院判決如左：
    主  文
丙○○共同連續散布流言損害他人之信用，處拘役伍拾日，如易科罰金，以佰元折
算壹日。
乙○○○共同連續散布流言損害他人之信用，處拘役伍拾日，如易科罰金，以佰元
折算壹日；又連續意圖散布於眾，而指摘、傳述足以毀損他人名譽之事，處拘役伍拾
日，如易科罰金，以佰元折算壹日。應執行拘役玖拾日，如易科罰金，以佰元折
算壹日。
    事  實
一、丙○○係中國時報六甲辦事處主任，在臺南縣六甲鄉經營以中國時報為主等多家
    報紙之銷售及廣告業務，其妻乙○○○則幫忙丙○○經營上開業務並負責夾報等
    工作，甲○○則係原在臺南縣六甲鄉經營以聯合報為主之多家報紙之銷售、廣告
    業務。緣丙○○與乙○○○共同基於損害甲○○信用之概括犯意聯絡，由丙○○
    於民國（下同）八十九年十二月二十九日，印製其具名之「敬告讀者啟事」傳單
    ，其上載有暗喻甲○○冒用公所名義推銷報紙之流言，並夾在其經營之報紙加以
    散布，致接獲上開傳單之客戶誤信流言而損害甲○○之信用，乙○○○另於同年
    月三十日，在臺南縣六甲鄉○○路正和文具行，向曾皇賜等不特定之人散布「甲○○冒用六甲鄉公所職員名義，打電話向各鄰長騙說鄉公所要重新分配，要鄰長
    改訂甲○○之聯合報、甲○○又向丙○○之訂戶騙說丙○○已不辦報紙、甲○○
    未將廣告商家委託散發之宣傳海報夾出，而有隱匿其中一千份傳單」等損害甲○○信用之流言。
二、乙○○○另行基於意圖散布於眾之概括犯意，先於八十九年十月間，至甲○○位
    於六甲鄉○○街口之聯合報派報處，在甲○○與其送報生李秀玲等人面前，指摘
    甲○○是「細姨仔」、「搶人家丈夫的」等足以毀損甲○○名譽之言詞，復於同
    年十二月三十日上午九時許，在臺南縣六甲鄉○○路正和文具行，向曾皇賜等人
    傳述「甲○○是細姨仔」、「是搶人家丈夫」、「甲○○唆使陳中和摑打其前妻
    」、「甲○○曾向陳中和前妻恫嚇若沒離婚的話，要給她們弄家散宅（指居家不
    寧之意）」等足以損害李秀名譽之事。
二、案經甲○○訴請臺灣臺南地方法院檢察署檢察官偵查起訴。
    理  由
一、訊據被告丙○○及乙○○○固不否認有印製上述傳單之事實，然均矢口否認有何
    妨害信用之犯行，被告乙○○○另否認有妨害名譽之犯行，被告丙○○辯稱：「
    敬告讀者啟事」傳單所述之事係訂戶轉告伊的，有事實根據，應該沒有妨害信用
    云云；被告乙○○○則辯稱：傳單所述之事是訂戶反應的，且伊說甲○○「細姨
    」、「弄家散宅」等語並沒有輕視的意思云云。惟查：（一）被告丙○○與乙○○○妨害信用之部分，業據告訴人甲○○指訴綦詳，復有目擊證人曾皇賜於偵查
    時結證稱：被告乙○○○確有於八十九年十二月三十日，在臺南縣六甲鄉正和文
    具行前，告訴伊「聯合報」（即指甲○○）用公所名義向各鄰鄰長說中國時報不
    太想辦了，叫各鄰鄰長改訂聯合報，並說告訴人未依廣告合約發放二千五百份海
    報，僅發放一千五百份而已，伊當時有錄音等語，並有上開被告乙○○○與證人
    曾皇賜之錄音譯文附卷可稽。又被告丙○○亦自承「敬告讀者啟事」所稱之XX報
    即係指聯合報，而臺南縣六甲鄉只有甲○○在經營聯合報等語，被告乙○○○則
    供承有幫忙將傳單夾在報紙，錄音帶中之女性聲音確實係伊無誤等語，足認被告
    二人有妨害甲○○信用之犯行。雖被告丙○○及乙○○○均辯稱傳單上所述之事
    為訂戶反應的，且皆為事實，並自行攜同證人陳漏預、楊漏才及張尤秀鶯到庭，
    惟證人陳漏預即臺南縣六甲鄉二甲村第六鄰鄰長證稱：有人到我家叫我改訂聯合
    報，對方有說丙○○沒有在辦報紙了，我跟對方說我要看台灣時報，對方說台灣
    時報他們也有在辦，對方沒有說他是誰，我也不認識對方等語；證人楊漏才即被
    告丙○○之送報生則證述：我將報紙送到農會時，農會代表王德旺告訴我，之前
    有人免費送聯合報給他看，並說農會已經分配好報紙了，後來丙○○去問農會，
    農會說沒有在分配報紙，又伊對乙○○○是否有找蔡明勇（即甲○○的送報生）
    來當面質問則無印象，但蔡明勇並沒有向伊承認農會代表報的謠言是他所為，也
    沒有承認鄰長報的謠言是甲○○要求他所為等語；證人張尤秀鶯則證稱：有一個
    女的打電話來，要我改訂聯合報，打電話的人沒有表明身分，我無法確定是甲○○，後來因為甲○○贈送我沙拉油，我才認為是甲○○打電話的等語，證人張尤
    秀鶯於偵訊時亦曾證稱：有人打電話來說鄉公所要重新分配報紙，但該人並未自
    稱是鄉公所職員。則從證人陳漏預之陳述中可知，前往證人陳漏預住處要求改訂
    報紙之人，雖有訛稱丙○○沒有在辦報紙之情，惟該人遊說證人陳漏預改訂之報
    紙並不限於聯合報，即難據此即認該人所為係告訴人甲○○所指使者；至證人楊
    漏才及張尤秀鶯所稱贈報及致送贈品之行為，本係報社開發客源、增加訂戶之商
    業行銷手法之一，被告丙○○所經營之中國時報亦當有類此之行銷策略，是甲○○縱有贈報閱讀或致送贈品之行為，亦僅係配合報社之經銷行為而已，尚無從遽
    以推斷甲○○有冒用公所名義推銷聯合報之行為。是被告二人辯稱係鄰長及訂戶
    向渠等表示甲○○以鄉公所職員名義訛稱丙○○已不辦報紙云云，即無足憑採。
    （二）被告乙○○○妨害名譽之部分，業據告訴人甲○○指訴歷歷，目擊證人李
    秀玲亦於偵訊時證稱：八十九年十月間，被告乙○○○早上五點多有至聯合報派
    報處，指摘我姐姐甲○○是「細姨仔」、「搶人家丈夫的」等語，復經目擊證人
    曾皇賜證述：乙○○○於八十九年十二月三十日，在臺南縣六甲鄉正和文具行前
    告訴我甲○○係「細姨」、「搶人家丈夫」等語，並有上開錄音譯文一份在卷可
    憑，經本院當庭勘驗錄音帶，勘驗結果錄音帶內容與譯文相符，錄音帶中之女性
    確有指摘甲○○「細姨」及「弄家散財」，有本院九十一年五月十六日當庭勘驗
    之筆錄可稽，被告乙○○○復自承錄音帶中之女性為伊無誤，則被告乙○○○先
    後於不特定之人可共見共聞之處指摘及傳述有關甲○○私德之事，足以毀損甲○○之名譽，足認被告乙○○○有妨害名譽之犯行。雖被告乙○○○辯稱並無惡意
    云云，惟查，被告乙○○○於歷次偵訊及審理時，均矢口否認曾指摘及傳述甲○○係「細姨」，經本院提示其與證人曾皇賜之錄音譯文後，被告乙○○○仍堅稱
    不記得有說過「細姨」等語，直至本院於言詞辯論時當庭勘錄帶，被告乙○○○
    聽聞錄音帶播放之內容，其確有向曾皇賜傳述甲○○係「細姨」、「弄家散財」
    等語後，始改口稱所述並無惡意云云，然被告乙○○○既於偵訊時聽聞證人曾皇
    賜指證歷歷，復經本院提示錄音譯文後仍堅稱未曾說甲○○係細姨，顯見被告明
    知其傳述之「細姨仔」一詞，在傳統社會觀念中，係污衊並貶低女性尊嚴之用語
    ，被告以此私德之事項向不特定之人傳述，自會使告訴人甲○○之社會評價受有
    莫大之貶損，況且，倘被告乙○○○不認為「細姨」係貶抑之詞，又何至前往甲○○經營之聯合報派處，指摘甲○○係「細姨」、「搶人家丈夫的」？顯見被告
    乙○○○係認在傳統社會觀念下，此舉可使甲○○之評價受到質疑及眾人之側目
    ，進而使甲○○在派報生及不特定之眾人面前蒙受羞辱，則被告乙○○○事後改
    稱並無惡意云云，顯係見其所為再也無從抵賴，所為之飾罪卸責之詞。（三）綜
    上所述，被告二人犯行均足以認定，應依法論科。
二、核被告丙○○所為係犯刑法第三百十三條之妨害信用罪，被告乙○○○所為係犯
    刑法第三百十條第一項誹謗罪及第三百十三條之妨害信用罪。被告二人就所犯妨
    害信用罪部分，有犯意聯絡及行為分擔，為共同正犯。被告二人就妨害信用之部
    分，被告乙○○○另就妨害名譽之部分之先後多次犯行，時間緊接，所犯分別係
    構成要件相同之罪，顯係基於概括犯意為之，為連續犯，應論以一罪並加重其刑
    。被告乙○○○所犯上開妨害信用及妨害名譽二罪間，犯意各別，罪名有異，應
    予分論併罰。爰審酌被告丙○○及乙○○○僅憑一己之揣測，即以散發傳單之方
    式誣指告訴人冒用公所職員之名義推銷報紙，致告訴人之訂戶誤認告訴人以不正
    當之手法惡意競爭而紛紛退報，告訴人遭此之變而失去工作，縱使全家遷至臺北
    市，告訴人亦因此無法見容於台北市之報社，使告訴人蒙受甚大之損害，且被告
    二人犯後又毫無悔意，被告乙○○○明知臺南縣六甲鄉民風淳樸而保守，竟以貶
    抑之言詞任意指摘或傳述甲○○私德之事項，甚而於審理時復稱甲○○確係未婚
    生子云云，顯係對其所為並無任何悔意，對其造成告訴人之傷害亦視而未見，且
    犯後猶飾詞諉過等一切情狀，分別量處如主文所示之刑，並均諭知易科罰金之折
    算標準，被告乙○○○之部分則定其應執行之刑，併諭知易科罰金之折算標準，
    以昭炯戒。
據上論斷，應依刑事訴訟法第二百九十九條第一項前段，刑法第二十八條、第五十六
條、第三百十三條、第三百十條第一項、第四十一條第一項前段、第五十一條第六款
，罰金罰鍰提高標準條例第一條前段、第二條，判決如主文。
本案經檢察官王百玄到庭執行職務
中      華      民      國      九十一      年      五    月    三十    日
                                  臺灣臺南地方法院刑事第二庭
                  審判長法官  侯明正
                                            法官  林彥君
                                            法官  林中如
右正本證明與原本無異。
如不服本判決，應於收受本判決後十日內，向本院提出上訴狀。（須附繕本）
中      華      民      國      九十一      年      五    月    三十一  日
                                      書  記  官  楊建新
附錄本案論罪科刑法條
刑法第三百十條第一項
意圖散布於眾，而指摘或傳述足以毀損他人名譽之事者，為誹謗罪，處一年以下有期
徒刑、拘役或五百元以下罰金。
刑法第三百十三條
散布流言或以詐術損害他人之信用者，處二年以下有期徒刑、拘役或科或併科一千元
以下罰金。
